【裁判字號】    90,判,1226
【裁判日期】    900713
【裁判案由】    營利事業所得稅
【裁判全文】
最  高  行  政  法  院  判  決                    九十年度判字第一二二六號
    原      告  實毅營造有限公司
    代  表  人  甲○○
    訴訟代理人  徐俊成
    被      告  財政部臺灣省中區國稅局
    代  表  人  楊重華
右當事人間因營利事業所得稅事件，原告不服行政院中華民國八十八年九月十四日台
八八訴字第三四五六五號再訴願決定，提起行政訴訟。本院判決如左：
    主  文
原告之訴駁回。
訴訟費用由原告負擔。
    事  實
緣原告八十二年度營利事業所得稅結算申報，原經被告核定有案。嗣被告依據臺中市
稅捐稽徵處通報資料，以原告當（八十二）年度無進貨事實，取得建隆交通有限公司
（以下稱建隆公司）開立統一發票計新臺幣（下同）一○二、一七三元，以其中四四
、九四○元虛報為當年度營業成本，漏報所得額，乃補徵其當年度所漏營利事業所得
稅一一、二三五元，並處以罰鍰五、六○○元。原告不服，申經復查結果，未准變更
，遂循序提起行政訴訟。茲摘兩造訴辯意旨於次：
原告起訴意旨略謂：一、依財政部六十八年十一月二十一日台財稅第三八二三四號函
：「靠行車主以所有車輛向公路監理機關登記過戶為汽車貨運行參加營運，為現行運
輸管理法規所允許，該靠行車既登記已為營利事業所有即屬營利事業之資產，其因營
運而發生之各項稅捐繳納義務，自應以登記之營利事業為納稅義務人。」原告於八十
二年間承攬「經國綠園道」及「日光大道」等工程，取得建隆公司紅磚運費之發票為
進項憑證。本案靠行車輛雖非實際由建隆公司所擁有，而該車之實際所有人靠行建隆
公司，此為運輸管理法規所允許。因此原告取得靠行車主所登記建隆公司之發票，實
屬正常，又何能如被告所言取得非實際交易對象之發票。二、依照財政部民國六十八
年十一月二十一日台財稅第三八二三四號函：「靠行車因營業行為所發生之營業收入
，應以登記之營利事業為納稅義務人合併報繳各項稅捐。」故原告取得以車輛靠行之
建隆公司之發票符合營業稅法第三十三條第一款之規定，自應得扣抵銷項稅額。原告
所取得之建隆公司發票係靠行車輛所給予，為實際購買紅磚，自行雇車運送至工地所
產生之運費。被告機關以購買紅磚應係磚廠負責運送為由，否認有進貨事實。然依實
務，購買之價格有區分含運費及未含運費，並非全然賣方應負責將貨品運送至買方手
中，被告機關未查明是否有進貨事實，逕以原告自動補報營業稅即認定無進貨事實，
被告以自認為有理之推論方式認定原告無進貨事實，實於法有違。三、原告於民國八
十二年間取得車輛靠行之建隆公司所開立發票為進貨憑證，所支付之金額僅四四、九
四○元，並非鉅大金額，因此以現金立即支付予靠行之司機，此為商場習慣，因個人
並不願接受公司所開之支票。另靠行車輛並無開立託運單之習慣，且託運單並非證明
有進貨事實之文件，今被告機關逕以未提示資金流程及託運單證明文件，認為無進貨
事實，實於法有違。四、綜上所述，原告於本案件取得建隆公司開立之統一發票計一
○二、一七三元，均係營業所必須且實際支付，今被告機關僅以部分金額四四、九四
○元認定原告虛報營業成本，同事件之交易何以可以認定部分為真部分為假，遽以處
罰原告。又營業稅法中處罰取得虛設行號發票之罰則中，又區分為有進貨事實及無進
貨事實。今被告機關未審及此點，逕以補繳營業稅即為無進貨事實，未實際查核原告
是否有進貨事實，實與法有違。請判決撤銷一再訴願決定及原處分等語。
被告答辯意旨略謂：一、營業成本：原告本年度無進貨事實，取得建隆公司開立之不
實運費發票計一○二、一七三元，分別入帳於本期完工之「經國綠園道」工程費二六
、○四○元，外包工程一八、九○○元，及未完工程「日光大道」外包工程五七、二
三三元。初查就已完工程虛列成本部分，依所得稅法第一百十條第一項規定予以補稅
並裁處罰鍰。復查時原告主張俟營業稅行政救濟完結後再行論處。本件原告因同一事
實逃漏營業稅乙案，業經臺中市稅捐稽徵處罰鍰准予撤銷。是原告既已自動補繳營業
稅，則取得不實發票充作成本乙情為其所不爭。依行為時所得稅法第二十四條第一項
、稅捐稽徵法第二十一條第二項前段之規定及財政部八十年八月八日台財稅第八○○
六九五六○○號函釋之意旨，初查依前述營業稅確定之事實，剔除成本四四、九四○
元，並無不合，復查後遂予維持。至原告引據財政部六十八年十一月二十一日台財稅
第三八二三四號函，主張其因工程需要購進紅磚另以車輛運送，致取得建隆交通公司
開立之統一發票，並無虛列成本云云。惟依通常情形，係由銷售人運送，原告訴稱係
其自行委外運送，卻又未能提示實際運送人出具之托運單及付款之資金流程等證明資
料供核，所訴核無足採。原告之訴訟意旨除仍執與復查、訴願、再訴願相同主張資為
爭議外，依臺中市稅捐稽徵處處分書所載原告於八十一至八十二年間無進貨事實，取
得育臺貨運股份有限公司、建隆交通有限公司開立之不實發票，申報扣抵銷項稅額，
處漏稅額十五倍之罰鍰。後因原告已自動補繳營業稅予以註銷罰鍰，顯見原告並無進
貨事實。且原告仍未能提示實際運送人出具之托運單及付款之資金流程等證明資料供
核，訴稱被告未予查核，空言主張，殊無可採。二、罰鍰：原告取得建隆公司開立之
不實發票乙案，既經臺中市稅捐稽徵處復查決定以原告已自動補繳，准予免罰確定在
案。且原告又無法證明其支付事實，是原核定以虛列成本四四、九四○元，逃漏所得
稅一一、二三五元，乃依所得稅法第一百十條第一項之規定及財政部七十六年五月二
十八日台財稅第七六二一七四六號函釋之意旨按所漏稅額處○．五倍罰鍰五、六○○
元，並無不合。原處分及所為復查、訴願、再訴願決定並無違誤，請判決駁回原告之
訴等語。
    理  由
按營利事業所得之計算，以其本年度收入總額減除各項成本費用、損失及稅捐後之純
益額為所得額，為行為時所得稅法第二十四條第一項所規定。次按在稅捐之核課期間
內，經另發現應徵之稅捐者，仍應依法補徵，為行為時稅捐稽徵法第二十一條第二項
前段所規定。又「納稅義務人已依本法規定辦理結算申報，但對依本法規定應申報課
稅之所得額有漏報或短報情事者，處以所漏稅額兩倍以下之罰鍰。」為行為時所得稅
法第一百十條第一項所規定。本件原告八十二年度營利事業所得稅結算申報，原經被
告核定有案。嗣被告依據臺中市稅捐稽徵處通報資料，以原告當（八十二）年度無進
貨事實，取得建隆交通有限公司（以下稱建隆公司）開立統一發票計新臺幣（下同）
一○二、一七三元，分別入帳於本年度完工之工程費用四四、九四○元及未完工程費
用五七、二三三元。乃就本年度完工而虛報營業成本四四、九四○元部分核計其漏報
所得額，補徵所漏營利事業所得稅一一、二三五元，並處以罰鍰五、六○○元。原告
不服，以本案應俟營業稅行政救濟一案完結後，再行論處，且其因工程需要購進紅磚
，另以車輛運送，取得車輛靠行之建隆公司開立之統一發票，並非無進貨事實而虛列
成本云云。申經復查決定，以原告因同一事實逃漏營業稅被處以罰鍰八九、二○○元
，業經臺中市稅捐稽徵處復查決定略以原告於該處進行調查前已自動補繳所漏稅款，
原罰鍰處分准予撤銷等語。原告既已自動補繳營業稅，即對其取得不實發票充作成本
之事實已不爭執，又依通常情形，購進紅磚係由銷售人運送，原告稱由其自行委外運
送紅磚，卻未能提示實際運送人出具之托運單及付款之資金流程等證明資料供核，所
稱核不足採，原查依營業稅確定之事實，剔除成本四四、九四○元，補徵所漏稅額一
一、二三五元，並處以罰鍰五、六○○元，並無不合，乃未准變更。原告復以其取得
車輛靠行之建隆公司開立發票為進貨憑證並附托運單，托運單因跨年太久容後再補云
云，訴經財政部訴願決定及行政院再訴願決定以其實際運送人為何，及其付款之資金
流程等證明資料均無法提示以實其說，自難認為有理由，被告剔除相關營業成本，補
徵營利事業所得稅及處以罰鍰，並無不合，原處分應予以維持。遂駁回原告之訴願、
再訴願。經核與首揭規定無違。原告茲起訴主張如事實欄起訴意旨所載。惟查：(一)原
告取得建隆公司簽發之發票計一○二、一七三元作為進項憑證之事實，有原處分卷附
調檔統一發票查核清單為證，並為原告所不爭執。而原告並無進貨事實，以上開發票
之進項稅額申報扣抵銷項稅額，有逃漏營業稅等情，原經臺中市稅捐稽徵處裁處罰鍰
，因原告已於調查前自動補稅並補繳所漏稅款，始經同處復查決定認應免罰而撤銷原
裁罰處分。被告基此事實，並以原告不能另行證明其確有進貨之事實，乃認定原告有
於本案虛列營業成本，逃漏營利事業所得稅之事實，洵非無據。(二)查原告以上開發票
分別入帳於本年度完工之「經國綠園道」工程費用二六、○四○元，外包工程費一八
、九○○元，及未完工程「日光大道」外包工程五七、二三三元，有原處分卷附工程
明細表為證，被告將未完工程列報部分留待下年度處理（見原處分審查報告），將
完工列報部分即本年度虛列成本合計四四、九四○元計算其所漏稅額並處罰，並無不
合。原告指同一事件之交易，所取得之發票，被告竟部分認定為真，部分認定為虛報
，互不一致云云，顯有誤會。(三)本案認定事實乃無進貨而以建隆公司之發票虛列營業
成本，無關建隆公司是否為靠行公司，為運輸法規所許可之事，原告主張有實際交易
之對象，悉無佐證，並不足採。從而復查決定維持原核定補徵原告所漏營利事業所得
稅，並處以罰鍰，揆諸首揭規定，並無違誤。訴願、再訴願決定遞予維持，均無不合
。起訴旨為無理由，應予駁回。
據上論結，本件原告之訴為無理由，爰依行政訴訟法施行法第二條、行政訴訟法第九
十八條第三項前段，判決如主文。
中    華    民    國     九十        年      七      月      十三       日
                    最 高 行 政 法 院  第 一 庭
                                審 判 長 法  官      黃  綠  星
                                         法  官      黃  合  文
                                         法  官      彭  鳳  至
                                         法  官      蔡  進  田
                                         法  官      黃  璽  君
右  正  本  證  明  與  原  本  無  異
                                         法院書記官  邱  彰  德
中    華    民    國     九十        年      七      月      十三       日


司法院資訊處製作；財團法人民間司法改革基金會備份。
